臺灣高等法院交通事件裁定　　　　　　 94年度交抗字第960號
抗 告 人即
聲明異議人
即受處分人　甲○○
原處分機關　臺北市交通事件裁決所
上列抗告人因違反道路交通管理處罰條例案件，不服臺灣臺北地
方法院中華民國94年11月21日，94年度交聲字第1094號裁定（原
處分案號：臺北市交通事件裁決所民國94年10月14日北市裁二字
第裁22-ACV 472195號裁決處分 ），提起抗告，本院裁定如下：
    主  文
原裁定撤銷。
原處分（即臺北市交通事件裁決所民國94年10月14日北市裁二字
第裁22-ACV 472195號裁決處分）撤銷。
甲○○駕車行經有燈光號誌管制之交岔路口闖紅燈右轉，處罰鍰
新台幣陸佰元，並記違規點數參點。
    理  由
一、按汽車駕駛人，行經有燈光號誌管制之交岔路口闖紅燈，且
    紅燈右轉者，處新臺幣600元以上1800元以下罰鍰，民國94
    年12月28日修正公布道路交通管理處罰條例第53條第2項定
    有明文；而違反上開條例第53條規定，應依同條例第63條第
    1項第3款規定，記違規點數3點之處分。
二、本件抗告人即異議人即受處分人甲○○於民國94年5月22日7
    時45分許，駕駛車牌號碼LK-8881 號自用小貨車，在臺北市
    ○○○路由東往西方向行駛，於該路與林森北路口時，因於
    有燈光號誌管制之交岔路口顯示為紅燈時，違規右轉林森北
    路而闖紅燈，為臺北市政府警察局中山分局圓山派出所警員
    以北市警交大字第ACV472195 號舉發違反道路交通管理事件
    通知單當場舉發，並由臺北市交通事件裁決所依道路交通管
    理處罰條例第53條第 1項、第63條第1項第3款及違反道路交
    通管理事件統一裁罰基準表之規定，於94年10月14日以北市
    裁二字第裁22-ACV472195號裁決書裁處罰鍰新臺幣（以下同
    ）5400元，並記違規點數3點之處分。
三、抗告人即受處分人聲明異議意旨略以：異議人固曾於上開時
    間、地點駕駛車牌號碼LK-8881 號自用小貨車行經該路口，
    惟於伊行駛於外側慢車道預備右轉之時，因設立於該路口之
    人行天橋橋柱遮擋視線，以致無法看到交通號誌。伊逕行右
    轉至林森北路後，即遭警員以伊紅燈右轉為由舉發，是其舉
    發有所不當，上開裁決應予撤銷云云。惟查：本案受處分人
    即異議人甲○○於94年5月22日7時45分許，駕駛車牌號碼LK
    -8881 號自用小貨車，在臺北市○○○路及林森北路口，為
    臺北市政府警察局中山分局圓山派出所警員舉發之事實，業
    據受處分人即異議人陳明在卷（見原審卷第13頁），並有北
    市警交大字第ACV472195 號舉發違反道路交通管理事件通知
    單一紙在卷可稽（見原審卷第 6頁）。受處分人雖執前詞置
    辯，惟其於上開地點未依燈光號誌管制行駛而闖紅燈右轉違
    規等情，業經證人即舉發本件之警員洪恆全到原審證稱：「
    94年5月22日7時45分許，我是站在臺北市○○○路執行路檢
    勤務，受處分人是從民權東路由東往北的方向右轉到林森北
    路，當時民權東路東西向的號誌是紅燈，林森北路南北向的
    綠燈已經超過10秒鐘，林森北路綠燈後，由南往北的車子已
    經向北行駛過了民權東路口超過30公尺，所以燈號相當明顯
    ，因為林森北路南往北的車子蠻多的，受處分人違規右轉時
    還差一點發生車禍」；「民權東路東西向的燈光號誌只有三
    個，並沒有右轉箭頭的綠燈號誌，如果在民權東路東往西方
    向的慢車道上行駛，在左上方或路口前方都可以看得到燈光
    號誌」等語（見原審卷第13頁反面至14頁），而證人洪恆全
    為執行公務之警員，與受處分人不認識亦無仇隙等情，復據
    其證述無誤，自無任意誣陷受處分人之可能，是受處分人於
    民權東路東往西向慢車道行駛時，應得以清楚觀看該方向之
    燈光號誌，且其於駛近林森北路時，由南北向車流增多之情
    形判斷，亦可輕易得知東西向燈號應為紅燈之事實，然其猶
    執意右轉而違規，可見受處分人辯稱：伊因該向燈光號誌受
    人行陸橋之橋柱遮擋，無法辨識燈號云云，即不足採。
四、原裁定意旨略以：按違反道路交通管理處罰條例行為之處罰
    ，處罰機關於裁決前，應給予違規行為人陳述之機會；而處
    罰機關對於行為人到案陳述不服舉發者，應使用違反道路交
    通管理事件裁決書裁決之，違反道路交通管理事件統一裁罰
    基準及處理細則第40條、第41條第 4項分別定有明文。又依
    違反道路交通管理事件統一裁罰基準表之規定，就道路交通
    管理處罰條例所定各項違規事件之處罰，係依受處分人是否
    於期限內繳納或到案聽候裁決，或逾越應到案期限而繳納罰
    鍰或到案聽候裁決或逕行裁決之日數長短，分別定有高低不
    一之處罰金額，其中就於期限內到案聽候裁決之行為人，均
    規定處以各該條所定最低額之罰鍰，其中就違反道路交通管
    理處罰條例第53條部分，違規車輛為小型車者，於期限內到
    案聽候裁決者，其罰鍰為2700元。原處分機關據以裁罰，固
    非無據，然本件原舉發機關指定之到案期限為94年6月7日，
    此有上開舉發通知單可憑；而受處分人於94 年4月19日即已
    向原舉發機關即臺北市政府警察局中山分局提出申訴，並經
    原舉發機關於94年6月10日以北市警中分交字第09432616200
    號函回覆受處分人及原處分機關，此有該函在卷可據（見原
    審卷第 7頁）。是以受處分人已於指定期限內到案陳述不服
    舉發至明，縱原處分機關其後查證結果仍認舉發無誤，此時
    應即依違反道路交通管理事件統一裁罰基準及處理細則第41
    條第 4項之規定，使用違反道路交通管理事件裁決書裁決之
    ，本件受處分人既已於指定到案期限內到案，依前述違反道
    路交通管理事件統一裁罰基準表之規定，自應處法定最低額
    即2700元之罰鍰。原處分機關未察，遽依逕行裁決之方式裁
    處罰鍰5400元，於法自有未合，是以受處分人之異議雖無理
    由，然原處分既有可議，仍應由本院撤銷並自為適法裁罰，
    處以罰鍰2700元，以期適法。固無不合，惟查：
  (一)、原裁定書第 3頁倒數第5行至第2行謂：「原處分機關未察
      ，遽依逕行裁決之方式裁處罰鍰5400元，於法自有未合，
      是以異議人之異議雖無理由，然『原處分』既有可議，仍
      應由本院『撤銷』並自為適法裁罰，處以罰鍰2700元，以
      期適法。」既將「原處分全部」撤銷，另行裁罰「罰鍰27
      00元」，並未裁罰「記違規點數 3點」，而原裁定主文竟
      記載「處罰鍰新台幣貳仟柒佰元，並記違規點數參點。」
      致其裁定主文失其依據，尚有未合。
  (二)、另道路交通管理處罰條例於民國94年12月28日公布修正，
      並於94年12月30日生效，其第53條原規定：「汽車駕駛人
      ，行經有燈光號誌管制之交岔路口闖紅燈者，處新台幣18
      00元以上5400元以下罰鍰。」嗣修正為第53條第1項：「
      汽車駕駛人，行經有燈光號誌管制之交岔路口闖紅燈者，
      處新台幣1800元以上5400元以下罰鍰。」第2項規定：「
      前項紅燈右轉行為者，處新臺幣 600元以上1800元以下罰
      鍰」，依從新從輕之原則，自應適用裁定時之法律，原裁
      定未及適用修正後之新法，亦有未合。
五、抗告意旨略以：抗告人雖有違規之情，然路中有橋柱遮擋交
    通號誌是事實，抗告人已提出照片可憑，抗告人遭舉發後，
    路橋上即補設紅綠燈，太多路口違規，有那一個會補設紅綠
    燈？且抗告人遭舉發現場另有三、四部車輛黃線停車違規，
    不知員警有無舉發，請法官併予處理。爰依法提起抗告，撤
    銷原裁定云云。惟查：
  (一)、汽車駕駛人行駛至交岔路口，其行進轉彎應遵守燈光號誌
      或交通警察之指示，道路交通安全規則第102條第 1項第1
      款前段，定有明文。本件抗告人行駛之民權東路東往西與
      右轉林森北路交岔路口路段，依抗告人於原審所提之現場
      照片所示（見原審卷第16頁、23至24頁），抗告人行駛於
      民權東路東往西方向之慢車道內，並非不能看見設置於民
      權東路與林森北路交岔路口中央供民權東路東往西方向車
      輛行車遵循之紅綠燈號誌，抗告人縱使因暫停之地點過於
      靠近交岔路口斑馬線，致使該紅綠燈號誌確有遭路橋橋墩
      遮蔽之情形，然仍能清楚看見於民權東路北側、林森北路
      西側路口上，設置供行人由東西方向穿越林森北路行走遵
      循之燈光號誌，自應知悉當時行車之號誌狀況，抗告人駕
      駛車輛行進轉彎，仍應依法遵守該燈光號誌之指示至明。
      況參諸證人即舉發本件之警員洪恆全於原審中已明確證稱
      ，抗告人違規當時民權東路東西向的號誌是紅燈，林森北
      路南北向的綠燈已經超過10秒鐘，且林森北路南往北之車
      輛頗多等語，抗告人就當時民權東路東西向的號誌是紅燈
      ，汽車駕駛人不得任意行進或轉彎之情，尚難諉為不知。
      抗告人率以舉發現場交通號誌遭遮蔽乃致違規云云為由置
      辯，自非可採。
  (二)、至抗告人所陳舉發現場另有其他車輛違規之情，與本件抗
      告人闖越紅燈違規之事實無涉，亦非可執為有利於抗告人
      之認定。本件抗告人駕駛車號LK-8881 號自用小貨車闖越
      紅燈之違規行為，事證明確，且其所提係因橋柱遮擋交通
      號誌而致違規之上述陳述，既難憑採。抗告人抗告意旨執
      此指摘原裁定不當，雖不足採，惟原裁定既有前揭瑕疵而
      無可維持，自應由本院將原裁定撤銷，並自為適法裁罰，
      處以罰鍰新台幣陸佰元，並記違規點數3點，以期適法。
據上論結，應依道路交通事件處理辦法第26條，刑事訴訟法第41
3條，修正後道路交通管理處罰條例第53條第2項、第63條第 1項
第3款，裁定如主文。
中　　華　　民　　國　　94　　年　　12　　月　30 　日
                  交通法庭審判長法　官  陳  春  秋
 　　　　　　　　　　　　　　　 法  官  江  振  義
 　　　　　　　　　　　　　　　 法  官  林  俊  益
以上正本證明與原本無異。
不得再抗告。
                                書記官  廖  月  女
中　　華　　民　　國　　95　　年　　1 　　月　　3 　　日
